【裁判字號】    97,訴,2889
【裁判日期】    980521
【裁判案由】    損害賠償
【裁判全文】
臺灣臺中地方法院民事判決              97年度訴字第2889號
原        告  丙○○
兼訴訟代理人  乙○○
被        告  甲○○
上列當事人間請求損害賠償事件，原告提起刑事附帶民事訴訟，
經本院刑事庭（97年度附民字第506號）移送前來，本院於民國
98年5月7日言詞辯論終結，判決如下：
    主      文
被告應給付原告丙○○新台幣參萬貳仟玖佰伍拾柒元，及自民國
九十八年五月八日起至清償日止，按年息百分之五計算之利息。
被告應給付原告乙○○新台幣參萬壹仟陸佰肆拾元，及自民國九
十八年五月八日起至清償日止，按年息百分之五計算之利息。
原告其餘之訴均駁回。
本判決原告勝訴部分均得為假執行。但被告如分別以新台幣參萬
貳仟玖佰伍拾柒元、參萬壹仟陸佰肆拾元，為原告丙○○、乙○○預供擔保，得免為假執行。
    事實及理由
壹、程序方面：
    按訴狀送達後，原告不得將原訴變更或追加。但擴張或減縮
    應受判決事項之聲明者，不在此限。民事訴訟法第255條第1
    項第3款定有明文。本件原告起訴原聲明請求被告共應給付
    原告2人新台幣（下同）109萬元；嗣於本院97年12月4日言
    詞辯論時減縮聲明為請求被告應給付原告丙○○40萬元、被
    告應給付原告30萬元；復於本院98年5月7日言詞辯論時追加
    請求被告應自98年5月8日起至清償日止，按年息5%計算之利
    息；原告所為分別核屬減縮及擴張應受判決事項之聲明，依
    首揭規定，自無不合，應予准許。
貳、兩造之主張：
一、原告2人主張：
  (一)原告丙○○與被告均為諾貝爾大樓之住戶，且為鄰居關係。
    因被告於其住處發出鼓聲、音響聲，撥放跟鄰居口角之錄音
    及半夜敲牆壁等噪音，經社區住戶及管理員委員會向被告反
    應、勸阻，均未見改善。原告丙○○於民國96年11月22日應
    社區管理員之請求，幫忙張貼區公所發文予被告請其改善噪
    音之公文於被告門口，引起被告不滿，被告遂踢原告丙○○
    之家門後，未經原告丙○○之許可，即擅自侵入該住處客廳
    內，並徒手毆打原告2人，致原告丙○○受有左眼角撕裂傷1
    公分之傷害，另致原告乙○○受有顏面挫傷及鼻骨骨折之傷
    害。兩造於96年11月22日發生傷害等事件，業經本院97年度
    易字第2021號判決在案，原告2人對上開刑事判決未上訴，
    被告則對上開刑事判決提起上訴，並經台灣高等法院台中分
    院（下稱台中高分院）97年度上易字第2230號判決在案。
  (二)原告2人歷此事件，因被告之上開傷害行為，致原告丙○○
    受有左眼角撕裂傷1公分之傷害，須作美容手術方能回覆眼
    角之創傷，為此，請求被告賠償傷害之醫療費用5萬元。又
    原告丙○○年紀尚輕，顏面受傷已影響外觀，受有精神上之
    痛苦，另被告未經原告黃禹榕同意擅自侵入其住宅，造成原
    告丙○○之精神恐懼，為此，就傷害及侵入住宅部分請求被
    告賠償35萬元之精神慰撫金。另原告乙○○部分，因被告之
    上開傷害行為，致原告乙○○受有顏面挫傷及鼻骨骨折之傷
    害，日後有接受鼻骨手術之必要，且原告乙○○年紀尚輕，
    顏面受傷已影響外觀，受有精神上之痛苦，為此，請求被告
    賠償5萬元之傷害醫療費用及25萬元之精神慰撫金。
  (三)對被告抗辯所為之陳述：
    原告乙○○開門時當然是站在門口，但最後一道門是向外推
    開的，所以門內還有一點空隙，被告突然衝進來，並非原告
    2人將被告拉進屋內，原告乙○○見狀嚇到就往後退到屋內
    客廳，被告即對原告丙○○打一拳，原告丙○○因此倒在沙
    發上。
  (四)並聲明：
    1.被告應給付原告丙○○40萬元，及自98年5月8日起至清償
      日止，按年息百分之5計算之利息。
    2.被告應給付原告乙○○30萬元，及自98年5月8日起至清償
      日止，按年息百分之5計算之利息。
二、被告則以：
  (一)於96年11月22日當天，因原告丙○○於被告家門口一再張貼
    公文造成被告之困擾，被告乃前往原告丙○○家中理論，開
    門當時，原告乙○○右手甩弄尖長鑰匙，雙腳一高一低站在
    大門旁玄關平台與入口台階上，因原告2人在與被告對話的
    過程中顯然理虧詞窮，使得原告丙○○遂趁兩人對話時，被
    告未予注意之際，自側後方動手強扯被告之頭髮，被告因頭
    髮疼痛不已，遂旋身以手欲架開原告丙○○之拉扯，原告乙○○竟隨之出拳毆打、揮舞鑰匙攻擊被告，迫使被告因邊閃
    邊退，而不得不移動到原告丙○○住處之客廳，兩造於客廳
    糾集為一團，被告並因之跌跤俯臥於其客廳沙發之前。因原
    告2人本係一前一後站在門口的小玄關，原告乙○○當時擋
    在被告與原告丙○○中間，被告尚無法直接跨越原告乙○○
    ，衝入原告丙○○住處之客廳，是被告並無侵入住宅之情事
    ，且自本案98年3月26日言詞辯論期日原告乙○○所標示之
    現場位置，益足證被告並未無故侵入原告丙○○之住宅。
  (二)原告乙○○已自承拿鑰匙及煙灰缸攻擊被告，被告是在制伏
    原告乙○○的過程中，不得不施以腕力，故被告係基於正當
    防衛之意思，以雙手對原告乙○○揮舞並阻擋之，亦屬正當
    防衛的範圍，且被告乙○○四肢完全沒有受傷，而臉部除鼻
    骨骨折外，亦僅挫傷，而無擦傷，鼻部外觀亦無變形，顯然
    傷勢極其輕微，若被告有出手毆打原告乙○○之故意，則其
    傷勢絕不只此。再者，在當時被告正遭受原告乙○○不斷揮
    舞鑰匙及拳頭戳打臉部的情況下，即便原告丙○○並無惡意
    ，被告亦須將被其拉住的左手甩開，否則勢必無法抵擋原告
    乙○○之攻擊，而若是因被告甩開被原告丙○○拉扯之左臂
    的動作，造成原告丙○○左臉瘀青，亦為被告所不能預見，
    被告並無傷害之故意。又因被告在整個衝突的過程中，手上
    一直戴著厚軟之棉布工作手套，而當場唯一手持銳器的只有
    原告乙○○，故原告丙○○左眼角之撕裂傷，絕非被告所能
    造成，而極可能是原告乙○○不斷揮舞鑰匙及拳頭所造成，
    且原告丙○○四肢也完全沒有受傷，更足以證明被告除了正
    當防衛的動作以外，絕無傷害之故意，否則以原告丙○○之
    體型，如被告果真揮她一拳，則原告丙○○絕無法還能不斷
    地打電話、幫忙拉。是被告未曾對原告2人為傷害之犯行，
    法院即不能僅以原告2人皆有受傷，即簡化整個事情經過，
    逕認被告之正當防衛行為是故意之傷害行為等語，資為抗辯
    。答辯聲明：原告之訴駁回；如受不利判決，願供擔保，請
    准宣告免為假執行。
參、本院之認定：
一、兩造不爭執之事實：
  (一)原告丙○○與被告均為諾貝爾大樓之住戶，且為鄰居關係。
  (二)兩造於96年11月22日發生傷害等事件，業經本院以97年度易
    字第2021號判決被告無故侵入他人住宅，處拘役15日，又傷
    害人之身體，處拘役55日，應執行拘役60日；原告2 人對上
    開刑事判決未提起上訴，被告則對上開刑事判決提起上訴，
    嗣經台中高分院以97年度上易字第2230號，撤銷一審判決關
    於被告傷害及應定執行刑部分，改判被告傷害人之身體，處
    拘役40日，並駁回其餘上訴，撤銷改判及上訴駁回有罪部分
    ，應執行拘役50日在案。
  (三)原告丙○○高職畢業，目前任職於靜和醫院，每月薪資約為
    24,000元。另原告乙○○高職畢業，原任職於燦坤股份有限
    公司，目前經公司裁員（見本院卷第66頁）。
  (四)被告甲○○係社會學碩士，目前職業為音樂老師，未婚，月
    入3萬元。
二、兩造爭執之點：
  (一)被告有無侵入住宅及對原告2人傷害之犯行？
  (二)被告若有侵入住宅及傷害之犯行，則原告丙○○就傷害部分
    請求30萬元之損害賠償、就侵入住宅部分請求10萬元之精神
    慰撫金，有無理由？另原告乙○○就傷害部分請求5萬元之
    損害賠償及25萬元之精神慰撫金，有無理由？
三、得心證之理由：
  (一)原告主張：被告因不滿原告丙○○在其門口張貼公文，竟未
    經原告丙○○之許可，即擅自侵入原告丙○○之住處客廳內
    ，並徒手毆打原告2人，致原告丙○○受有左眼角撕裂傷1公
    分之傷害，另致原告乙○○受有顏面挫傷及鼻骨骨折之傷害
    等語，惟為被告所否認，並以上開情詞置辯。經查：
    1.原告丙○○於刑事案件一審審理時證稱：被告一直踢伊家
      門，乙○○去開門，手上拿著鑰匙，被告走上來就進伊家
      門，先推伊一把，被告與乙○○二人就扭打在伊客廳的沙
      發上，伊有打電話給管理員，管理員不在，是總幹事蔡得
      農接的，伊並告以被告已經衝進來了，伊幫忙拉（開）被
      告與乙○○，之後伊聽到被告說流血了等語；原告乙○○
      於刑事案件一審審理時亦證稱：被告踹門後，伊以鑰匙開
      門，被告就進門來，先推丙○○，伊當時拿著鑰匙就過去
      ，我們有互相抓住對方，並開始扭打，扭打到沙發那邊，
      被告拿菸灰缸作勢要打伊，被伊搶下，搶下後伊順勢拿菸
      灰缸敲被告的頭，伊看到被告受傷流血就停止了等語。且
      證人即該處社區總幹事蔡得農於刑事案件一審審理時證稱
      ：於96年11月22日下午1時，伊在管理室，有接到丙○○
      的電話，說被告已經衝進去了，在還沒去丙○○住處時，
      就看到被告下來，頭部流血，我後來有上去到丙○○住處
      ，現場有打架的跡象等語。經核原告丙○○、乙○○證述
      與被告衝突及與被告扭打之過程大致相符，又有台中市北
      區區公所96年11月20日公所民字第0960019510函1份，況
      且兩造於當時均有受傷，足徵原告2人上開證述可堪採信
      。復從被告當時受傷急診時之相片所示（見刑事案件偵卷
      第27頁）其顏面上有明顯被輕輕劃過的痕跡，應係尖銳之
      物所為，核與當時原告乙○○手上持有鑰匙乙節相符，則
      被告陳稱有遭原告乙○○揮動鑰匙攻擊，自屬有據而可堪
      採信。
    2.被告雖以上開情詞置辯，惟：
    被告於97年2月19日刑事案件偵訊時供稱：「（問：他為
      何會讓你進去？）因為他把門打開，乙○○站在門口階梯
      上，他問我說要幹嘛。我不喜歡他站在階梯上居高臨下的
      感覺，所以我也跨上階梯，跟他一起站在門口，我們在該
      處對話，那個女的就從我背後抓住我的頭髮，我一轉身就
      把她手撥開，那個男的就認為我打她。」等語（見刑事案
      件偵卷第22頁），依被告自稱係站立於門口階梯處而遭原
      告丙○○自後抓其頭髮倒入屋內。然原告丙○○當時原係
      站立於屋內客廳處，而原告丙○○大門係往外開（見刑事
      案件二審卷第38頁相片），於原告乙○○開門之際，被告
      應係面對該住處客廳與原告乙○○理論，則原告丙○○豈
      能自被告背後拉其頭髮？又苟原告丙○○係以正面拉扯被
      告，則被告理應對原告丙○○要拉被告之際尚有在前之原
      告乙○○緩衝有所知覺，況依上開相片觀之，原告丙○○
      住處門口台階處另有設置數公分高之門檻，則被告如係遭
      受原告丙○○自後猛力拉扯頭髮倒入屋內，其後腳跟及小
      腿處應留有撞擊門檻之擦挫傷痕，何以在被告所提出之診
      斷證明書中未見及此？若以正面拉扯亦屬不易，綜合上情
      以觀，被告應係自行跨越門檻進入原告丙○○之上開住處
      ，其空言辯稱係遭原告丙○○自後抓住頭髮倒入屋內云云
      ，不足採信。
    就原告2人受傷部位及所受傷勢觀之，原告乙○○係受有
      顏面挫傷及鼻骨骨折之傷害，原告丙○○則受有左眼角撕
      裂傷之傷害，而原告2人於本案發生於96年11月22日下午3
      時14分隨即就醫驗傷（見刑事案件二審卷47、51頁反面急
      診護理記錄），其間應無任何刻意延誤耽擱，且攸關外在
      面容之臉部均已成傷，其中原告乙○○係顏面挫傷及鼻骨
      骨折之傷害，原告丙○○則受有左眼角撕裂傷1公分之傷
      害，對於其等2人之日常活動及外出工作並非沒有有影響
      ，衡情前揭傷勢應非其等2人自我傷害所致。則被告如僅
      係單純出手格擋或撥開而無任何毆打動作，衡情當不致造
      成原告2人受有前揭傷勢，是被告空言否認傷害犯行，亦
      無足取。
    按正當防衛必須對於現在不法之侵害始得為之，侵害業已
      過去，或無從分別何方為不法侵害之互毆行為，均不得主
      張防衛權，而衡之一般社會經驗法則，互毆係屬多數動作
      構成單純一罪而互為攻擊之傷害行為，縱令一方先行出手
      ，而還擊之一方在客觀上苟非單純對於現在不法之侵害為
      必要排除之反擊行為，因其本即有傷害之犯意存在，則對
      其互為攻擊之還手反擊行為，自無主張防衛權之餘地，最
      高法院著有92年度台上字第3039號刑事判決可資參照。本
      件被告先以手推原告丙○○，其後始與原告乙○○在上開
      時、地相互毆打，已無從辨明係由何人先行下手實施不法
      侵害，且以被告及原告乙○○前揭傷害手段及造成結果觀
      察，究係基於防免抵抗對方傷害之目的甚或發洩心中不滿
      之報復行為？均無任何客觀證據可資憑參。則被告辯稱係
      正當防衛云云，亦屬無憑，尚非可取。
    被告雖另聲請本院至原告丙○○住處現場勘驗，以證明被
      告並不可能侵入原告丙○○之住處，及原告丙○○之傷勢
      並非被告所造成。然所謂勘驗，係指法官於訴訟程序中，
      依五官作用直接查驗物體（包括人體），以觀察事實狀態
      之訴訟行為，是以勘驗之目的，在藉由法官直接觀察物體
      現實狀態之過程，以明瞭應證事實之有無。惟兩造於96年
      11月22日在原告丙○○住處客廳衝突之過程如何？被告有
      無侵入原告丙○○之住處？及被告有無對原告丙○○實施
      傷害行為？並非本院在事隔1年餘之後，至原告丙○○住
      處客廳，單純觀察其內格局或家具擺設情形，即可明瞭，
      故被告聲請本院至事發現場勘驗，對於證明其所主張：被
      告並不可能侵入原告丙○○之住處，及原告丙○○之傷勢
      並非被告所造成等事實，並無任何助益，本院因認其此項
      調查證據之聲請並無必要，而不予調查。
    綜上所陳，被告前揭所辯各節，不足採信。且被告所涉侵
      入住宅及傷害等刑事罪嫌，業經本院及台中高分院判決論
      罪科刑確定，亦據本院調取上開刑事案件之偵、審卷宗查
      明屬實，是原告主張被告有無故侵入原告丙○○之住處，
      及故意出手毆打原告2人成傷等情，堪予採信。
  (二)按因故意或過失，不法侵害他人之權利者，負損害賠償責任
    ；不法侵害他人之身體或健康者，對於被害人因此喪失或減
    少勞動能力或增加生活上之需要時，應負損害賠償責任；不
    法侵害他人之身體、健康、名譽、自由、信用、隱私、貞操
    ，或不法侵害其他人格法益而情節重大者，被害人雖非財產
    上之損害，亦得請求賠償相當之金額。其名譽被侵害者，並
    得請求回復名譽之適當處分，民法第184條第1項前段、第
    193條第1項及第195條第1項分別定有明文。經查：
    1.原告丙○○方面：
      原告丙○○主張：其因被告之傷害行為，致受有左眼角撕
      裂傷1公分之傷害，須作美容手術方能回覆眼角之創傷，
      故請求被告賠償傷害之醫療費用5萬元；又其年紀尚輕，
      顏面受傷已影響外觀，受有精神上之痛苦，另被告未經其
      同意擅自侵入住宅，造成其精神恐懼，故就傷害及侵入住
      宅部分請求被告賠償35萬元之精神慰撫金等語。分別說明
      如下：
    醫療費用部分：
      原告丙○○主張其因被告之上開傷害行為，致受有左眼角
      撕裂傷1公分之傷害，乃至中國醫藥大學附設醫院診療，
      因而支出醫療費用2,957元乙節，有該醫院出具之診斷證
      明書1紙及醫療收費證明3紙附卷可稽，經核該等醫療費用
      ，均係原告丙○○為治療其身體遭被告傷害，所為之必要
      支出，原告丙○○請求被告如數賠償該等醫療費用，合於
      前開民法第193條第1項規定，自應准許。至原告丙○○主
      張其所受傷害，須作美容手術方能回覆眼角之創傷，故請
      求被告賠償傷害之醫療費用5萬元云云，惟經本院向中國
      醫藥大學附設醫院函詢，該醫院則函覆稱：「丙○○：左
      眼角撕裂傷1公分於96年11月22日本院急診接受縫合手術
      ，至今98年2月24日已超過1年，是否須美容修疤等處理因
      沒有門診術後追蹤很難如此根據病歷判斷，不過一般修疤
      手術1公分約須自費0000-0000元不等」等語，有該醫院函
      1份在卷足憑，而原告丙○○迄未再至該醫院門診追蹤，
      致醫師無從評估其是否有接受美容修疤等處理之必要，是
      原告丙○○主張其有接受美容手術之必要云云，即難遽採
      。準此，原告丙○○請求被告賠償其接受美容手術所需之
      醫療費用，即屬無據。據上所述，原告丙○○請求被告賠
      償其醫療費用2,957元，自屬有據，應予准許。逾此範圍
      之請求，於法不合，不應准許。
    精神慰撫金部分：
      原告丙○○復主張：其因被告之傷害行為，致受有左眼角
      撕裂傷1公分之傷害，因其年紀尚輕，顏面受傷已影響外
      觀，另被告未經其同意擅自侵入住宅，造成其精神恐懼，
      顯見原告之身體與精神確因本件事故而感受相當程度之痛
      苦，是原告謂其精神上受到打擊，並因而蒙受痛苦，尚非
      無因，其請求被告賠償其所受非財產上之損害即精神慰撫
      金，洵屬有據。爰審酌原告丙○○為高職畢業，目前任職
      於靜和醫院，每月薪資約為24,000元；被告甲○○係社會
      學碩士，目前職業為音樂老師，未婚，月入3萬元，業據
      其2人陳明在卷；又原告丙○○名下有汽車1輛及投資1筆
      ，被告名下有房屋及土地各1筆等情，復有本院依職權調
      取之稅務電子閘門財產調件明細表2件附卷可稽。本院斟
      酌原告丙○○與被告2人之教育程度、經濟能力、財產狀
      況，及被告因噪音糾紛，與原告2人理論時，竟未經許可
      擅自侵入原告丙○○之住處客廳內，且徒手毆打原告丙○○，致原告丙○○受有左眼角撕裂傷1公分之傷害等情狀
      ，認原告丙○○請求被告賠償精神慰撫金35萬元，尚屬過
      高，應核減為30,000元為相當，故原告丙○○對該被告於
      此範圍內之精神慰撫金請求，自屬有據，應予准許。逾此
      範圍之請求，並非相當，不應准許。
    綜上所述，原告丙○○所得請求賠償之金額為醫療費用
      2,957元及精神慰撫金30,000元，共計32,957元。
    2.原告乙○○部分：
      原告乙○○主張：其因被告之傷害行為，致受有顏面挫傷
      併鼻骨骨折之傷害，日後有接受鼻骨手術之必要，故請求
      被告賠償傷害之醫療費用5萬元；又其年紀尚輕，顏面受
      傷已影響外觀，受有精神上之痛苦，故請求被告賠償25萬
      元之精神慰撫金等語。分別說明如下：
    醫療費用部分：
      原告乙○○主張其因被告之上開傷害行為，致受有顏面挫
      傷併鼻骨骨折之傷害，乃至中國醫藥大學附設醫院診療，
      因而支出醫療費用1,640元乙節，有該醫院出具之診斷證
      明書1紙及醫療收費證明5紙附卷可稽，經核該等醫療費用
      ，均係原告乙○○為治療其身體遭被告傷害，所為之必要
      支出，原告乙○○請求被告如數賠償該等醫療費用，合於
      前開民法第193條第1項規定，自應准許。至原告乙○○主
      張其所受傷害，日後有接受鼻骨手術之必要，故請求被告
      賠償傷害之醫療費用5萬元云云，惟經本院向中國醫藥大
      學附設醫院函詢，該醫院則函覆稱：「乙○○：96年11月
      22日鼻骨骨折，至今98年2月24日已超過1年因沒有術後照
      片追蹤，無法只根據病歷判斷，不過如果鼻骨癒合不全，
      須接受鼻整形手術須自費，價格必須case by case（意即
      必須個案認定）」等語，有該醫院函1份在卷足憑，而原
      告乙○○迄未再至該醫院門診追蹤，致醫師無從評估其是
      否有接受鼻骨手術之必要，是原告乙○○主張其有接受鼻
      骨手術之必要云云，即難遽採。準此，原告乙○○請求被
      告賠償其接受鼻骨手術所需之醫療費用，即屬無據。據上
      所述，原告乙○○請求被告賠償其醫療費用1,640元，自
      屬有據，應予准許。逾此範圍之請求，於法不合，不應准
      許。
    精神慰撫金部分：
      原告乙○○復主張：其因被告之上開傷害行為，致受有顏
      面挫傷併鼻骨骨折之傷害，衡諸原告乙○○年紀尚輕，顏
      面受傷已影響外觀，其身體與精神確因本件事故而感受相
      當程度之痛苦，是原告乙○○謂其受有精神上之痛苦，尚
      非無因，其請求被告賠償其所受非財產上之損害即精神慰
      撫金，洵屬有據。查原告乙○○高職畢業，原任職於燦坤
      股份有限公司，前經該公司裁員，目前無業，業據其陳明
      在卷；又原告乙○○名下有投資數筆乙情，復有本院依職
      權調取之稅務電子閘門財產調件明細表1件附卷可稽。本
      院斟酌原告乙○○與被告2人之教育程度、經濟能力、財
      產狀況，及被告因噪音糾紛，與原告2人理論時，竟未經
      徒手毆打原告乙○○，致原告乙○○受有顏面挫傷併鼻骨
      骨折之傷害等情狀，認原告乙○○請求被告賠償精神慰撫
      金25萬元，尚屬過高，應核減為30,000元為相當，故原告
      乙○○對該被告於此範圍內之精神慰撫金請求，自屬有據
      ，應予准許。逾此範圍之請求，並非相當，不應准許。
    綜上所述，原告乙○○所得請求賠償之金額為醫療費用
      1,640元及精神慰撫金30,000元，共計31,640元。
  (三)從而，原告2人本於侵權行為之法律關係，原告丙○○請求
    被告賠償32,957元，另原告乙○○請求被告賠償31,640元，
    及皆自98年5月8日起至清償日止，各按年息5%計算之利息部
    分，核屬正當，均應准許；逾該範圍之請求，均無理由，應
    予駁回。又經核原告2人勝訴部分，分別係為所命給付金額
    未逾50萬元之判決，爰各依民事訴訟法第389條第1項第5款
    依職權宣告假執行。至被告陳明願供擔保，聲請免為假執行
    ，經核原告勝訴部分，合於法律規定，爰酌定相當之擔保金
    額予以宣告之。
四、本件事證已臻明確，兩造其餘攻擊防禦方法，經核均與判決
    結果無影響，爰不分別斟酌論述，附此敘明。
五、本件為刑事附帶民事訴訟案件，由刑事庭移送本院，依刑事
    訟訴法第504條第2款規定，免納裁判費，是本院不於主文中
    就訴訟費用之負擔併予裁判，附此敘明。
六、據上論結，本件原告之訴為一部有理由，一部無理由，依民
    事訴訟法389條第1項第5款、第392條，判決如主文。
中    華    民    國    98    年    5     月    21    日
                  民事第二庭    法  官  許秀芬
以上正本係照原本作成
如對本判決上訴，須於判決送達後20日內向本院提出上訴狀
中    華    民    國    98    年    5     月    21    日
                                書記官


司法院資訊處製作；財團法人民間司法改革基金會備份。
